【裁判字號】    95,台上,782
【裁判日期】    950216
【裁判案由】    違反毒品危害防制條例
【裁判全文】
最高法院刑事判決              九十五年度台上字第七八二號
    上  訴  人  甲○○
                        巷8號.
    選任辯護人  鄭淑屏律師
上列上訴人因違反毒品危害防制條例案件，不服台灣高等法院中
華民國九十二年七月二日第二審更審判決（九十二年度上更(二)字
第二九六號，起訴案號：台灣桃園地方法院檢察署八十八年度偵
字第二四二二號），提起上訴，本院判決如下：
    主  文
原判決撤銷，發回台灣高等法院。
    理  由
本件原判決撤銷第一審之科刑判決，改判論處上訴人甲○○共同
販賣第一級毒品未遂罪刑，固非無見。
惟查：一、刑事偵查技術上所謂之「釣魚」者，係指對於原已犯
罪或具有犯罪故意之人，以設計引誘之方式，使其暴露犯罪事證
，而加以逮捕或偵辦者而言。而所謂「陷害教唆」者，則指行為
人原不具犯罪之故意，純因司法警察之設計教唆，始萌生犯意，
進而實施犯罪構成要件之行為者而言。前者（即「釣魚」），純
屬偵查犯罪技巧之範疇，並未違反憲法對於基本人權之保障，且
於公共利益之維護有其必要性存在，故依「釣魚」方式所蒐集之
證據資料，原則上非無證據能力。而後者（即「陷害教唆」），
因係以引誘或教唆犯罪之不正當手段，使原無犯罪故意之人因而
萌生犯意而實施犯罪行為，再進而蒐集其犯罪之證據而予以逮捕
偵辦；其手段顯然違反憲法對於基本人權之保障，且已逾越偵查
犯罪之必要程度，對於公共利益之維護並無意義，其因此所取得
之證據資料，應不具有證據能力。原判決事實認定案外人林義雄
因施用毒品為警查獲，配合警方追查其毒品上手，乃撥打曾和興
所抄下其以上訴人名義申辦之0000000000號行動電話
予曾和興，佯稱欲向曾某購買第一級毒品海洛因，約定在桃園縣
八德市麻園衛生所前產業道路交貨，適知情之上訴人欲外出購買
便當，曾和興與上訴人基於販賣第一級毒品海洛因之犯意聯絡，
由曾和興提供海洛因一包裝在「大衛杜夫香菸盒內」，交付上訴
人囑其攜帶該包毒品前往上開約定處所交付林義雄，上訴人明知
上情，亦允為送貨，於攜帶前開第一級毒品海洛因騎乘機車前往
上開地點交易時，為警當場查獲，而販賣未遂等情，乃論上訴人
以毒品危害防制條例第四條第一項、第五項之販賣第一級毒品未
遂罪刑。然林義雄配合警方佯向曾和興購買毒品，曾和興如何原
即有販賣毒品之故意，而得認其同意販賣毒品予林義雄並非出於
警方之「陷害教唆」？上訴人又係如何知悉曾和興原即有販賣毒
品之犯意，並與之共同出售毒品予配合警方「釣魚」之林義雄？
事實並未臻周詳。此與認定上訴人是否與曾和興應負共同販賣毒
品未遂之罪責，有重要關係，原審未進一步查明審認，自嫌調查
職責未盡及理由欠備。二、依原判決上開事實之認定，林義雄係
撥打上訴人所有上開行動電話與曾和興聯絡購買毒品事宜，曾和
興應允後，適上訴人欲外出購買便當，始將毒品交付知情之上訴
人攜帶前往約定地點欲行交付林義雄，而為警查獲等情。如果無
訛，使用該行動電話與林義雄聯絡販賣毒品之人既為曾和興，倘
上訴人僅係事後應允攜帶毒品前往交付林義雄，則上訴人如何亦
係以該行動電話作為其販賣毒品供犯罪所用之物，即非無推求之
餘地。原審未予究明，逕以該行動電話為上訴人所有供犯罪所用
之物，而併予宣告沒收，亦難認已盡允洽。以上或為上訴意旨所
指摘，或為本院得依職權調查之事項，應認原判決仍有撤銷發回
更審之原因。原判決關於不另諭知上訴人無罪部分，既經檢察官
起訴書指明與前開論罪部分有裁判上一罪關係，依審判不可分原
則，應一併撤銷發回，附予說明。
據上論結，應依刑事訴訟法第三百九十七條、第四百零一條，判
決如主文。
中    華    民    國  九十五  年    二    月   十六   日
                      最高法院刑事第七庭
                          審判長法官  呂  潮  澤
                                法官  吳  昆  仁
                                法官  孫  增  同
                                法官  趙  文  淵
                                法官  吳      燦
      本件正本證明與原本無異
                                      書  記  官
中    華    民    國  九十五  年    二    月  二十一  日
                                                      Ｑ


司法院資訊處製作；財團法人民間司法改革基金會備份。
